臺灣高等法院高雄分院刑事判決　　　 100年度交上易字第74號
上　訴　人　臺灣高雄地方法院檢察署檢察官
被　　　告　魏滿福
上列上訴人因被告公共危險案件，不服臺灣高雄地方法院100 年
度審交易字第391 號中華民國100 年8 月18日第一審判決（起訴
案號：臺灣高雄地方法院檢察署99年度偵字第29648 號），提起
上訴，本院判決如下：
    主  文
上訴駁回。
    理  由
一、聲請簡易判決處刑意旨略以，被告魏滿福於民國99年9 月8
    日20時許喝完酒後，明知其控制力及注意力均已達無法安全
    駕駛車輛之程度，仍騎乘車號WAC ─895 號重機車上路，嗣
    於同日20時42分許，行經高雄市○○區○○路295 號前，因
    受酒精之影響，行車不穩經警攔檢，檢測其呼氣酒精濃度含
    量為每公升0.69毫克，因認被告涉犯刑法第185 條之3 之罪
    嫌。
二、上訴意旨略以，本件撤銷緩起訴處分書固漏未對被告之居所
    地址「高雄市○○區○○街87號9 樓」為送達，惟已對被告
    之戶籍地址「高雄市○○區○○路530 巷26號」為送達，應
    認本件撤銷緩起訴處分書已合法送達，難認有何違法之處。
    再者，被告對撤銷緩起訴處分並未聲請再議，本件因而確定
    ，已生形式之確定力。檢察官以撤銷緩起訴處分確定後，本
    諸法律規定改為聲請簡易判決處刑，其聲請簡易判決處刑程
    序自無違背法律規定，若謂緩起訴為暫緩起訴之處分，法理
    上縱解為係附條件之不起訴處分，然此所附條件，是否成就
    ，法律既賦予當事人為主張或爭執之權利，法院得否越俎代
    庖，讓原已確定之法律關係復活，再生爭議？又法院對訴訟
    案件，應先為形式上之審理，如認欠缺訴訟要件，即應為形
    式判決，毋庸再為實體上之審理。本檢察官既以撤銷緩起訴
    處分確定，並依法聲請簡易判決處刑，其訴訟要件即已具備
    ，至撤銷緩起訴之處分當否，則屬另一問題（被告得異議而
    未異議），原判決先就撤銷緩起訴處分之當否為實質之調查
    ，後再以調查之結果為形式判決，其論理上自有扞格，難認
    原判決允當，請撤銷原判決，另為適當之判決等語。
三、按被告於緩起訴期間內，有刑事訴訟法第253 條之3 第1 項
    各款情形之一者，檢察官得依職權或依告訴人之聲請撤銷原
    處分，繼續偵查或起訴；檢察官依刑事訴訟法第253 條之3
    規定為撤銷緩起訴，應製作處分書敘述其處分之理由，並應
    以正本送達於告訴人、告發人、被告及辯護人；被告接受撤
    銷緩起訴處分書後，得於7 日內以書狀敘述不服之理由，經
    原檢察官向直接上級法院檢察署檢察長或檢察總長聲請再議
    ，刑事訴訟法第253 條之3 第1 項、第255 條第1 項、第2
    項、第256 條之1 第1 項分別定有明文。是被告經檢察官為
    緩起訴處分確定者，檢察官於「緩起訴期間」內，得以符合
    刑事訴訟法第253 條之3 第1 項3 款事由之一，依職權或依
    告訴人之聲請撤銷原處分，繼續偵查或起訴。而撤銷緩起訴
    處分性質上屬檢察官之處分行為，自應以其對外表示而發生
    效力（公告或送達均不論），是以檢察官如於緩起訴期間內
    ，依上開規定，撤銷緩起訴處分，並對外公告，即已生撤銷
    緩起訴之效力。惟因被告既得對該撤銷緩起訴處分表明不服
    而聲請再議，其效力仍處於浮動狀態，為保障被告救濟機會
    ，落實刑事訴訟法第256 條之1 賦予被告之撤銷緩起訴處分
    聲請再議之權利，檢察官仍應至撤銷緩起訴處分確定時，始
    得就同一案件（指被告同一之事實上同一案件）逕行起訴。
    是檢察官若對於業經為緩起訴處分確定之同一案件（指被告
    同一之事實上同一案件），於緩起訴期間內，未踐行上揭法
    定撤銷緩起訴處分程序而逕行起訴，其起訴程序自屬違背規
    定，法院應依刑事訴訟法第303 條第1 款規定諭知不受理之
    判決。再按被告為接受文書之送達，應將其住、居所向法院
    陳明；而送達於應受送達人之住、居所、事務所或營業所行
    之，刑事訴訟法第55條第1 項、第62條準用民事訴訟法第13
    6 條前段定有明文，至戶籍地址則僅係依戶籍法所為登記之
    事項，並非認定住居所之唯一標準，先予敘明。
四、查被告魏滿福前因公共危險案件，經檢察官於民國99年9 月
    30日以99年度偵字第29648 號為緩起訴處分，並命被告應於
    緩起訴處分確定之日起3 個月內向檢察署指定之公益團體、
    地方自治團體支付新臺幣3 萬元，緩起訴期間為1 年（期滿
    日100 年10月12日）。又檢察官因被告於緩起訴期間故意犯
    有期徒刑以上之罪，經檢察官依法提起公訴（100 年度偵字
    第2498號），檢察官認有違背刑事訴訟法第253 條之3 第1
    項第1 款之規定，而於100 年2 月11日以100 年度撤緩字第
    62號撤銷上開緩起訴處分，復於100 年4 月11日以100 年度
    撤緩偵字第103 號聲請以簡易判決處刑，而於100 年4 月21
    日繫屬於原審法院等情，業經本院核閱相關案卷無訛。惟上
    揭撤銷緩起訴處分書，檢察官僅對被告位在高雄市○○區○
    ○路530 巷26號之戶籍地為送達，因送達時並未獲會晤本人
    ，亦無受領文書之同居人或受僱人，故於100 年3 月1 日將
    上開撤銷緩起訴處分書寄存在高雄市政府警察局楠梓分局楠
    梓派出所以為送達；然被告早於99年9 月9 日、99年9 月30
    日之檢察官偵訊時，均已陳明其居所地為高雄市○○區○○
    街87號9 樓（見99年度偵字第29648 號卷第20、27頁），且
    在臺灣高雄地方法院檢察署檢察官緩起訴處分被告基本資料
    表所填載之地址（即公文送達處所），亦以「高雄市○○區
    ○○街87號9 樓」作為送達處所（見99年度偵字第29648 號
    卷第31頁），另於99年偵字第29648 號檢察官執行緩起訴處
    分命令通知書上之被告住居所亦載明為「高雄市○○區○○
    路530 巷26號」及「高雄市○○區○○街87號9 樓」，惟上
    開撤銷緩起訴處分書卻未向被告陳明之上開居所地址為送達
    ，且被告至100 年4 月29日前，均未前往高雄市政府警察局
    楠梓分局楠梓派出所所領取該撤銷緩起訴處分書一節，有原
    審刑事案件電話記錄查詢表1 份在卷可查，依上開法律規定
    ，自難認被告已合法收受該撤銷緩起訴處分書。從而，被告
    於接受撤銷緩起訴處分書後，得以書狀敘述不服理由而聲請
    再議之7 日期間，即無從起算，本件撤銷緩起訴處分尚未確
    定，則檢察官於撤銷緩起訴之處分確定前即對被告提起本件
    訴訟，顯與前揭規定有違，其起訴程序確屬違背規定。再起
    訴程序是否違背規定，本屬訴訟程序事項，本案撤銷緩起訴
    處分之程序既與起訴是否違背程序有關，依先程序後實體之
    審理原則，自應先予審查，而本案僅係審查檢察官撤銷緩起
    訴處分之「程序」是否合法，並非對檢察官撤銷緩銷緩起訴
    是否有當為實質之調查，上訴意旨誤認有違先程序後實體之
    審理原則，亦嫌誤會，併此指明。
五，綜上所陳，原審以本案起訴程序違背規定，改依通常程序依
    刑事訴訟法第452 條、第303 條第1 款、第307 條規定，不
    經言詞辯論，逕為諭知不受理之判決，核無違誤，檢察官上
    訴意旨指摘原判決不當，並無理由，且因本案係維持原審諭
    知不受理之判決，爰不經言詞辯論，駁回其上訴。
六、據上論結，應依刑事訴訟法第368 條，判決如主文。
中    華    民    國  100     年    6     月    24    日
                  刑事第七庭    審判長法  官  莊飛宗
                                      法  官  謝宏宗
                                      法  官  蔡廣昇
以上正本證明與原本無異。
不得上訴。
中    華    民    國   100    年    6     月    24    日
                                      書記官  曾允志